【裁判字號】    91,交聲,1792
【裁判日期】    920306
【裁判案由】    交管條例聲異
【裁判全文】
臺灣板橋地方法院交通事件裁定                  九十一年度交聲字第一七九二號
    原處分機關  臺北市交通事件裁決所
    受處分人即
    異  議  人  甲○○
右列異議人因違反道路交通管理處罰條例案件，對於臺北市通事件裁決所於九十一年
十一月十八日所為之裁決處分（原處分案號：北市裁三字第駕裁二二－ＣＮ0000
000號），聲明異議，本院裁定如左：
        主  文
原處分撤銷。
甲○○不罰。
        理  由
一、原處分機關係以：異議人即受處分人甲○○所有之車號ＣＬ－０三二一號自小客
    車，於民國九十一年七月十一日十五時四十三分，在台北縣三重市○○○路，經
    臺北縣警察局三重分局，舉發在設有禁止停車標誌之處所停車並拖吊，依道路交
    通管理處罰條例第五十六條第一項第四款定，裁處罰鍰新台幣玖佰元。
二、本件異議人甲○○辯稱：伊所停車處，並沒有設立禁止停車標誌，亦沒有劃禁止
    停車的紅線和黃線，該停車處是一塊凹出車道外的空地。通常駕駛人都停在那欣
賞風景，順向車道旁立有五個標示牌，然其上公示內容並沒有禁止停車之標誌。
    只有在逆向車道的幾十公尺外，即異議人所停車處所左後方幾十公尺遠處，隱約
    可以看到一個交通標誌，要走過去另一個車道上才知道是禁止停車標誌。駕駛人
    所看交通標誌是看前方標誌及順向車道上的標誌，伊並沒有違規停車等語，並提
    出其至現場親自拍攝照片八張為佐。
三、按駕駛人駕駛車輛或行人在道路上，應遵守道路交通標誌、標線、號誌之指示、
    警告、禁制規定，並服從執行交通勤務之警察或依法令執行指揮交通及交通稽查
    任務人員之指揮，道路交通管理處罰條例第四條第一項定有明文。次按道路交通
    標誌標線號誌設置規則第三條規定：所謂「標誌」係指以規定之符號、圖案或簡
    明文字繪於一定形狀之標牌上，安裝於固定或可移動之支撐物體，設置於適當之
    地點，用以預告或管制前方路況，促使車輛駕駛人與行人注意、遵守之交通管制
    設施。所謂「標線」係指以規定之線條、圖形、標字或其他導向裝置，劃設於路
    面或其他設施上，用以管制道路上車輛駕駛人與行人行止之交通管制設施。又該
    規則第十六條、第七十九條分別規定：「標誌以豎立於行車方向之右側為原則，
  特殊情況得豎立於行車方向之左側或以懸掛方式設置之。除本規則另有規定外，
    標誌之牌面應與行車方向成九０度角為原則。但得視實際情況酌量調整其水平或
    俯仰角度」、「禁止臨時停車標誌，用以告示不得臨時停車，其限制條件得以附
    牌說明之。設於禁止臨時停車路段。已設有禁止臨時停車線者，得免設之。本標
    誌為藍底、紅邊、紅色交叉形圖案」。
四、經查，異議人被舉發違規停車處係一塊凸於出車道外的空地，該處之路面並未劃
    設有紅色標線，有執勤員警陳正隆庭呈之舉發現場拍攝該車輛停車實況照片一張
    ，及異議人自行拍攝之現況照片八張存卷可稽。又觀諸上開現場照片可知，雖然
    位於本件異議人停放車輛處的左前方處有豎立一禁止臨時停車之交通標誌（即藍
    底、紅邊、紅色交叉形圖案），其下方並有加裝附牌記載「越堤道路禁止停車違
    者拖吊」等字，惟其標誌之牌面係與行車方向成九十度角，位於來車方向的正前
    方堤防位置，而於對向越堤車道右側或正前方則並無相同的標誌豎立，是以倘若
    自對向越堤車道行駛之車輛，於行進時並無從自上開標誌背面查知標誌內容為何
    。則依前揭道路交通標誌標線號誌設置規則說明，衡情一般駕駛人於客觀上並無
    法從該標誌的豎立的位置及方向，以瞭解系爭車輛停放處亦在該標誌所指禁止範
    圍。次查系爭車輛停放處之右側路邊僅豎立有五個告示牌，其中一個由臺北縣政
    府警察局、工務局、三重市公所合製之公告事項第八項亦僅係公告：「車輛請依
    指定區域停放。區○○道係供穿越道路之行車道，禁止於劃有標誌、標線處停車
    」，並未豎立有禁止停車或禁止臨時停車之交通標誌，此有執勤員警陳正隆至現
    場所拍攝公告內容照片一紙附卷可考。依上開公告內容反面文義解釋即可知，該
    區○○道並非全然禁止停車，在未劃有標線處仍可停車。觀諸本件異議人停車處
    前後路面右側固然均劃設有禁止臨時停車之紅色標線，然唯獨停車處既未劃設紅
    色標線，且亦未有禁止臨時停車標誌豎立於該處，從而，異議人將車輛停放該處
    ，係已遵守道路交通標誌、標線之指示。異議人之上開所辯足堪採信，原處分未
    予詳查，遽予裁罰，尚有未洽，本件異議為有理由，原處分均應予以撤銷，另諭
    知異議人不罰。
四、據上論斷，應依道路交通案件處理辦法第二十條，裁定如主文。
中      華      民      國      九十二      年      三      月    六    日
  臺灣板橋地方法院交通法庭
                                      法  官  林淑婷
右正本證明與原本無異
如不服本裁定應於送達後五日內向本院提出抗告狀
                                      書記官  廖貞音
中      華      民      國      九十二      年      三      月    六    日


司法院資訊處製作；財團法人民間司法改革基金會備份。
